臺灣臺中地方法院民事判決 
                                    110年度中建簡字第28號
原      告  黄双喜即威鈞工程行



被      告  工程家營造有限公司

法定代理人  廖振芳

上列當事人間請求給付承攬報酬事件，本院於民國111年1月19 
日言詞辯論終結，判決如下：
    主      文
原告之訴駁回。
訴訟費用由原告負擔。
    事實及理由
一、原告主張：被告前於民國109年12月間委由原告施作彰化縣
    二林鎮育德國小校舍及大門之鷹架工程，嗣於110年3月間完
    工，計工程款為新台幣（下同）17萬0358元（含稅），學校
    工程校舍工程已完工，並已撥款予被告。然被告迄今仍未給
    付原告上開工程款。爰依兩造間承攬契約之法律關係，請求
    被告如數給付上開款項。訴之聲明：被告應給付原告17萬03
    58元及自支付命令（註：即起訴狀繕本）送達翌日起至清償
    日止按年息5%計算之利息。
二、被告則以：否認與原告間存有承攬契約存在，伊係將育德國
    小校舍大部分之工程發包予訴外人林清泉承攬施作，林清泉
    再將其中之鷹架工程轉由原告承攬施作，且其已將工程款項
    交予林清泉。是原告應向林清泉請求上開款項，被告並無付
    款義務等語為辯。答辯聲明：原告之訴駁回。
三、按實體法上之規範可區分為二大類，其一為基本規範或請求
    權規範，另一則為對立規範。凡能於當事人間發生一定之權
    利者，即為基本規範，亦即權利發生規範（或權利根據規範
    ）；而對立規範則包括①權利障礙規範（或稱權利妨害規範
    ）（即指權利成立之初妨礙其權利之效果之規定，如民法第
    71條、第72條、第87條等）。②權利消滅規範（即指實體法
    上使已發生權利歸於消滅之相關規定，如民法第309 條、第
    310條、第334條清償、免除等）。③權利排除規範（或稱權
    利受制規範）（即指實體法上對於權利人之權利行使，得由
    相對人主張一時阻卻或永久阻卻權利行使之規定，如民法第
    264條、第144條等）。所謂基本規範可理解為實體法上之請
    求權基礎（如民法第767條、第184條、第179 條等），主張
    權利存在之人，應就權利發生之法律要件之該當事實為舉證
    。而於基本規範獲證明後，則主張對立規範存在之人，即負
    有舉證之責任。此即舉證責任之基本原則，學說稱之為特別
    要件分類說（或規範說），此亦為實務上之通說（最高法院
    44 年台上字第75號民事判例、69年度台上字第380號民事判
    決參照），民事訴訟法第277 條之規定，亦應本諸上開說明
    以為解釋。準此而言，本件被告既否認兩造間承攬契約之存
    在，則原告自應就雙方間承攬契約之成立、生效（即權利發
    生規範、權利根據規範）之事實，負有舉證之責，合先敘明
    。
四、次按，當事人互相表示意思一致者，無論其為明示或默示，
    契約即為成立。民法第153條第1項，定有明文。又債之關係
    ，指一方當事人得對他方當事人請求一定給付的法律關係，
    具有所謂之相對性。僅特定人得向特定人主張（民法第199
    條第1項參照），契約既屬債之關係，則除當事人另有約定
    （如民法第269條之第三人利益契約）或法律另有規定（即
    債之關係物權化，如土地法第79條之1預告登記及民法第425
    條買賣不破租賃等）外，契約僅有拘束當事人之效力。換言
    之，僅契約當事人之一方得對契約當事人之他方，為契約內
    容之主張及請求。經查，本件原告雖提出發票影本，然此為
    原告單方製作，無從遽此而為兩造間存有承攬契約，另由兩
    造間LINE通訊軟體對話之內容，亦不足為原告有利之認定。
    原告亦無提出其他證據，以資證明，難認兩造間存有如原告
    所主張內容之承攬契約。且依上說明，原告亦不得持其與他
    人間之契約關係，對被告對本件之主張。是以，原告本於承
    攬契約之法律關係對被告為本件之請求，於法未合，要屬無
    據，自應予以駁回。
五、據上論結，原告之訴為無理由，依民事訴訟法第78條，判決
    如主文。
中　　華　　民　　國　　111   年　　 1　　月　　26　　日
                      臺灣臺中地方法院臺中簡易庭
                                  法　官　陳添喜

以上正本係照原本作成。
如不服本判決，應於送達後20日內，向本院提出上訴狀並表明上
訴理由，如於本判決宣示後送達前提起上訴者，應於判決送達後
20日內補提上訴理由書（須附繕本）。如委任律師提起上訴者，
應一併繳納上訴審裁判費。
中　　華　　民　　國　　111   年　　 1　　月　　26　　日

                                  書記官　黃舜民